【裁判字號】    95,財管,4
【裁判日期】    950330
【裁判案由】    指定遺產管理人
【裁判全文】
臺灣宜蘭地方法院民事裁定               95年度財管字第4號
聲  請  人  丁○○
            丙○○
前列  二人
共      同
非訟代理人  甲○○
聲請人聲請對被繼承人乙○○選任遺產管理人事件，本院裁定如
下：
    主      文
選任財政部國有財產局台灣北區辦事處宜蘭分處為被繼承人乙○
○ (男、民國1年12月4日生、國民身分證統一編號：Ｚ000000000
、民國70年10月11日死亡、死亡前最後住所地：宜蘭縣礁溪鄉○
○村○○路12號)之遺產管理人。
准對被繼承人乙○○之繼承人為承認繼承之公示催告。被繼承人
乙○○之繼承人，應自前項公示催告最後登載新聞紙之日起捌個
月內承認繼承，上述期限屆滿，無繼承人承認繼承時，被繼承人
之遺產，於清償債權並交付遺贈物後，如有剩餘即歸屬國庫。
聲請程序費用由被繼承人乙○○之遺產負擔。
    理      由
一、按繼承開始時，繼承人之有無不明，而無親屬會議或親屬會
    議未於1個月內選定遺產管理人者，利害關係人得聲請法院
    選任遺產管理人，並由法院依公示催告程序，定6個月以上
    之期限，公告繼承人，命其於期限內承認繼承，民法第1177
    條、第1178條規定甚明。
二、本件聲請意旨略以：被繼承人乙○○於70年10月11日死亡，
    遺留有坐落宜蘭縣礁溪鄉○○段549之148地號土地，並於生
    前書立遺囑贈與聲請人。然被繼承人乙○○並無法定繼承人
    ，亦無法召開親屬會議選定遺產管理人，為此聲請人本於利
    害關係人之地位，請求依法指定遺產管理人等語。
三、聲請人聲請之事實，業據其提出繼承系統表、戶籍謄本、土
    地登記簿謄本、自書遺囑為證。是以聲請人所提出之繼承系
    統表與戶籍謄本可知，被繼承人乙○○死亡後，有無繼承人
    不明，足堪認定。又聲請人主張渠等為受遺贈人，在法律上
    有利害關係等情，亦有前述被繼承人自書遺囑可參。是聲請
    人前述聲請自屬合法。而乙○○之遺產，在民法第1178條所
    定之期限內，有繼承人承認繼承時，遺產管理人在繼承人承
    認繼承前所為之職務上行為視為繼承人之代理；於該期限屆
    滿，無繼承人承認繼承時，其遺產於清償債權，並交付遺贈
    物後，如有賸餘，歸屬國庫，民法第1184條、第1185條定有
    明文，故國庫於公示催告搜索繼承人期間屆滿，並清償債權
    、交付遺贈後，乃確定取得剩餘財產之權利。而財政部國有
    財產局又有代表國庫管理國有財產之權限及義務，爰選任財
    政部國有財產局台灣北區辦事處宜蘭分處為被繼承人乙○○
    之遺產管理人。
四、依非訟事件法第21條第2項、民事訴訟法第78條，裁定如主
    文。
中    華    民    國    95    年    3     月    30    日
                      臺灣宜蘭地方法院家事法庭
                          法      官    蔡仁昭
以上正本與原本無異。
如不服本裁定，應於裁定送達後10日內向本院提出抗告狀（應附
繕本）。
中    華    民    國    95    年    4     月    3     日
                          書  記  官    黃月雲


司法院資訊處製作；財團法人民間司法改革基金會備份。
